【裁判字號】    97,易,109
【裁判日期】    970212
【裁判案由】    恐嚇取財
【裁判全文】
臺灣高雄地方法院刑事判決               97年度易字第109號
公  訴  人  臺灣高雄地方法院檢察署檢察官
被      告  己○○
上列被告因恐嚇取財案件，經檢察官提起公訴（96年度偵字第28
224 號），本院改依簡式審判程序審理，判決如下：
    主  文
己○○犯恐嚇取財未遂罪，累犯，處有期徒刑拾月。
    事  實
一、己○○前因違反麻醉藥品管制條例等案件，經本院以85年度
    訴字第1755號判處有期徒刑8 月確定，又因肅清煙毒條例案
    件，經臺灣高等法院高雄分院以85年度上訴字第1825號判處
    有期徒刑9 年確定，又因違反麻醉藥品管制條例案件，經臺
    灣高等法院高雄分院以86年上易字第1666號判處有期徒刑6
    月確定，上開3 罪接續執行，於民國92年7 月17日縮短刑期
    假釋付保護管束，甫於96年6 月27日保護管束期滿視為執行
    完畢。詎仍不知悔改，於96年8 月28日21時30分許，持菜刀
    一把，經過高雄縣大寮鄉拷潭村182 號之3 戊○○、甲○○
    之住處時，見該住宅內有甲○○、戊○○、乙○○及丁○○
    等4 人在客廳中打麻將，竟意圖為自己不法所有，由該住宅
    後門侵入（己○○另涉無故侵入他人住宅罪部分則未經檢察
    官起訴），大聲恫嚇在場所有人將錢交出，並走向甲○○，
    伸出左手欲取甲○○上衣左口袋內錢財，甲○○乃起身並用
    力按住己○○左手阻止其拿錢，此時己○○即伸出右手亮出
    藏匿於背後之菜刀並作勢脅迫甲○○，使甲○○及戊○○、
    乙○○及丁○○等4 人均心生畏懼；嗣因甲○○見到己○○
    亮刀，迅即以雙手抓住己○○右手，再用力將己○○往外推
    出，己○○乃丟下所持之菜刀並逃離現場。後員警據報至現
    場扣得菜刀一把，並前往己○○住處逮捕己○○，而查悉上
    情。
二、案經高雄縣政府警察局林園分局報請臺灣高雄地方法院檢察
    署檢察官偵查起訴。
    理  由
一、本件被告己○○所犯係死刑、無期徒刑、最輕本刑為3 年以
    上有期徒刑以外之罪，其於準備程序中就被訴事實為有罪之
    陳述，經法官告知簡式審判程序之旨，並聽取公訴人及被告
    之意見後，經本院依刑事訴訟法第273 條之1 第1 項之規定
    ，裁定由受命法官獨任進行簡式審判程序。又本件卷內之物
    證、書證等證據，依同法第273 條之2 規定，不受第159 條
    第1 項關於傳聞法則規定之限制，依法均有證據能力，合先
    敘明。
二、訊據被告於本院審理時對上揭事實均坦承不諱，而被告於前
    揭時間，攜帶菜刀1 把，自後門進入戊○○、甲○○住宅，
    喝令被害人甲○○、戊○○、乙○○及丁○○交出金錢，並
    伸手入被害人甲○○上衣口袋內，欲取走被害人甲○○口袋
    內金錢，後被害人甲○○起身阻止被告拿錢，被告乃對其亮
    出手上菜刀，嗣因被害人甲○○迅速抓住被告並將其推出，
    被告始丟棄手上菜刀，倉皇逃逸等事實，亦據證人即被害人
    甲○○、丁○○於警詢及偵查中證述屬實，及證人即被害人
    戊○○、乙○○於警詢證述明確，此外，並有扣案之菜刀1
    把在卷可資佐證，是應足見被告前開自白與事實相符，自得
    為認定其犯罪之依據。本件事證明確，被告犯行已經證明，
    應依法論科。
三、論罪科刑部分：
  (一)按刑法上所稱之「恐嚇」，固係指以危害通知他人，使該人
    主觀上生畏怖心之行為，然此危害之通知，並非僅限於將來
    ，其於現時以危害相加者，亦應包括在內。因是，恐嚇之手
    段，並無限制，其以言語、文字為之者無論矣，即使出之以
    強暴、脅迫，倘被害人尚有相當之意思自由，而在社會一般
    通念上，猶未達於不能抗拒之程度者，仍屬本罪所謂「恐嚇
    」之範疇。至於危害通知之方法，亦無限制，無論明示之言
    語、文字、動作或暗示之危害行為，苟已足使對方理解其意
    義之所在，並足以影響其意思之決定與行動自由者均屬之。
    故其與強盜之區別，端在所為之強暴、脅迫，其於社會一般
    通念上，是否足以抑制被害人之意思自由，至於不能抗拒，
    以為財物之交付為斷，倘其尚未達到此一程度，雖係意圖為
    自己不法之所有而出之以強暴、脅迫，亦僅應成立恐嚇取財
    罪（最高法院80年度第4 次刑事庭會議決議、81年度臺上字
    第867 號判決參照），本案被告先以言語大聲喝令被害人甲○○、戊○○、乙○○及丁○○4 人交出金錢，再以左手伸
    入被害人甲○○上衣口袋欲取走被害人口袋內金錢，嗣因被
    害人反抗，被告即亮出菜刀並作勢恫嚇被害人甲○○，乃對
    被害人之生命、身體施以脅迫之行為，而按當時客觀情形，
    並參以被害人甲○○於偵查中證稱：其當時看到被告伸出菜
    刀，雖然感到害怕，但仍然可以抗拒等語（見偵卷第10頁）
    觀之，應認被告所為尚未達完全抑制告訴人意思自由程度。
    又因被告尚未取得財物，是核被告所為，係犯刑法第346 條
    第3 項、第1 項恐嚇取財未遂罪。又被告以一行為恐嚇被害
    人甲○○、戊○○、乙○○及丁○○4 人，乃一行為犯數罪
    名，爰依刑法第55條規定從一重處斷。
  (二)又被告前因違反麻醉藥品管制條例等案件，經本院以85年度
    訴字第1755號判處有期徒刑8 月確定，又因肅清煙毒條例案
    件，經臺灣高等法院高雄分院以85年上訴字第1825號判處有
    期徒刑9 年確定，又因違反麻醉藥品管制條例案件，經臺灣
    高等法院高雄分院以86年上易字第1666號判處有期徒刑6 月
    確定，上開3 罪接續執行，於92年7 月17日縮短刑期假釋付
    保護管束，甫於96年6 月27日保護管束期滿執行完畢等情，
    有臺灣高等法院被告前案紀錄表在卷可考，其受有期徒刑執
    行完畢後，5 年內故意再犯本案有期徒刑以上之罪，為累犯
    ，應依法加重其刑。再被告已著手於恐嚇取財犯行，因反遭
    被害人甲○○壓制而未得手，為未遂犯，應依刑法第25條第
    2 項規定，按既遂犯之刑減輕其刑，並與前揭累犯之加重事
    由，先加重後減輕之。
  (三)爰審酌被告正值壯年，不思以正當方法取得財物，竟以前揭
    威脅他人生命、身體之恐嚇手段欲取得他人金錢，致被害人
    內心受有恐懼，且其攜帶刀刃鋒利之菜刀進入他人住宅為恐
    嚇取財犯行，對他人生命、身體具潛在之危險性，行為誠屬
    可議，並考量其於本院審理中坦承犯行，態度尚可，及其犯
    案原因、智識程度等一切情狀，量處如主文所示之刑。至扣
    案之菜刀1 把，雖為被告犯罪所用之物，惟該把菜刀乃被告
    自行至其堂兄家中取得，並非被告所有，業經被告於偵查中
    供明在卷（見偵卷第26頁），是爰不予宣告沒收，併予敘明
    。
四、本案就被告侵入被害人戊○○、甲○○住宅部分，未據被害
    人戊○○提出告訴，另被害人甲○○曾於警詢中表示欲對被
    告提出告訴，而於偵查中又表示不欲提出告訴（見偵卷第9
    頁），與自始未提出告訴固然有別，惟被告侵入住宅部分，
    並未經檢察官提起公訴，亦難認與已起訴之恐嚇取財部分有
    想像競合之裁判上一罪關係，自非本院所得審理裁判，併予
    敘明。
據上論斷，應依刑事訴訟法第273 條之1 第1 項、第284 條之1
、第299 條第1 項前段，刑法第346 條第3 項、第1 項、第25條
第2 項、第55條、第47條第1 項，判決如主文。
本案經檢察官丙○○到庭執行職務。
中    華    民    國    97    年    2     月    12    日
                  刑事第十七庭  法  官  陳思帆
以上正本證明與原本無異。
如不服本判決，應於收受送達後10日內向本院提出上訴書狀，其
未敘述上訴之理由者並得於提起上訴後10日內向本院補提理由書
（均須按他造當事人之人數附繕本）。
中    華    民    國    97    年    2     月    12    日
                                書記官  王高山
附錄本案論罪科刑所適用之法條全文：
中華民國刑法第346條
意圖為自己或第三人不法之所有，以恐嚇使人將本人或第三人之
物交付者，處6 月以上5 年以下有期徒刑，得併科1000元以下罰
金。
以前項方法得財產上不法之利益，或使第三人得之者，亦同。
前2 項之未遂犯罰之。


司法院資訊處製作；財團法人民間司法改革基金會備份。
